最高法院刑事判決　　　　　　　　　 111年度台上字第1966號
上　訴　人　王建邦


選任辯護人　魏光玄律師
上列上訴人因違反毒品危害防制條例案件，不服臺灣高等法院中
華民國110年12月15日第二審判決（110年度上訴字第2811號，起
訴案號：臺灣臺北地方檢察署 108年度偵字第19153號、109年度
偵字第 2096號，109年度毒偵字第199、200號），提起上訴，本
院判決如下：
    主  文
上訴駁回。
    理  由
一、按刑事訴訟法第 377條規定：上訴於第三審法院，非以判決
    違背法令為理由，不得為之。是提起第三審上訴，應以原判
    決違背法令為理由，係屬法定要件，且必須依據卷內資料為
    具體之指摘，並足據以辨認原判決已具備違背法令之形式，
    始屬相當。本件原判決綜合全案證據資料，本於事實審法院
    之推理作用，認定上訴人王建邦有如其事實欄所載，無償受
    林隆聖委託代購第二級毒品甲基安非他命而幫助林隆聖施用
    之犯行，因而撤銷第一審諭知上訴人無罪之判決，改判論上
    訴人以幫助施用第二級毒品罪（累犯），量處有期徒刑 6月
    ，並諭知如易科罰金，以新臺幣（下同）1,000元折算1日，
    已詳敘其所憑證據及認定之理由（上訴人於偵查中及第一審
    審理時均自白上揭犯行不諱），俱有卷存證據資料可資覆按
    ，從形式上觀察，原判決並無足以影響其判決結果之違法情
    形存在。
二、上訴人上訴意旨略以：伊僅係在林隆聖自行與毒販議定毒品
    買賣價格與數量且付訖價金後，始無償接受林隆聖委託前往
    向毒販取回其自行購買之毒品交其施用而已，並未代替林隆
    聖向毒販購毒，乃原審未詳查釐清上情，遽認伊為林隆聖代
    購毒品而有本件被訴幫助施用毒品犯行，殊有違誤。又伊雖
    有偽造文書及施用毒品犯行遭判處徒刑易科罰金執行完畢之
    前科，然與 5年內所犯本件幫助他人施用毒品之罪質不同，
    復非代林隆聖直接向毒販洽購毒品，卷內並無可資證明伊有
    特別惡性或對於刑罰反應力薄弱之事證，依司法院釋字第77
    5號解釋意旨，不應依刑法第47條第1項關於累犯之規定加重
    其刑，惟原判決竟適用上開規定加重其刑，核與上開解釋意
    旨不符，亦有失當云云。
三、惟查：⑴、證據之取捨及事實之認定，均為事實審法院之職
    權，倘其採證認事並未違背證據法則，復已敘明其取捨證據
    之心證理由者，即不得任意指為違法而執為適法之第三審上
    訴理由。原判決依憑上訴人於偵查中及第一審審理時均供承
    ：本件係伊幫林隆聖去買甲基安非他命，即林隆聖給伊錢，
    伊買到毒品後交給林隆聖施用等語，核與林隆聖於偵查中陳
    稱：伊有拿現金 1,500元給上訴人後取得甲基安非他命等語
    相符，佐以警方採驗林隆聖尿液結果亦呈甲基安非他命陽性
    反應，復有新北市政府警察局採集尿液檢體人姓名與檢體編
    號對照表，以及臺灣檢驗科技股份有限公司濫用藥物檢驗報
    告可稽，足為上訴人前揭任意性自白與事實相符之補強佐證
    而堪予採信，因認上訴人確有本件被訴幫助施用甲基安非他
    命之犯行，已詳敘其憑據及理由，並依據上述論斷及卷內相
    關證據資料詳予指駁說明公訴意旨認為上訴人本件所為應成
    立販賣第二級毒品罪，何以尚有未洽，以及上訴人在原審所
    為包括如其前揭上訴意旨所示之辯解何以不足採信之理由甚
    詳（見原判決第 2頁第24行至第7頁第3行）。核原判決之採
    證認事，尚與經驗、論理及相關證據法則無違，而依其所認
    定之事實，論上訴人以幫助施用第二級毒品罪，於法亦無不
    合。上訴人上訴意旨並非依據卷內資料具體指摘原判決究有
    如何違背法令之情形，徒就原判決已詳細論斷說明之事項及
    其他無關宏旨之枝節問題，任意指摘，顯非適法之第三審上
    訴理由。⑵、司法院釋字第 775號解釋意旨固謂：刑法第47
    條第 1項有關累犯加重本刑部分，不分情節，基於累犯者有
    其特別惡性及對刑罰反應力薄弱等立法理由，一律加重最低
    本刑，於不符合刑法第59條所定酌減要件之情形下，致生行
    為人所受之刑罰超過其所應負擔罪責之個案，其人身自由因
    此遭受過苛之侵害部分，對人民受憲法第 8條保障之人身自
    由所為限制，不符憲法罪刑相當原則，牴觸憲法第23條比例
    原則等旨。然倘事實審法院已就成立累犯個案之犯罪情節，
    具體審酌行為人犯罪之一切情狀暨所應負擔之罪責，經裁量
    結果認應依刑法第 47條第1項規定加重其最低本刑，而無過
    苛或罪刑不相當之情形者，此為實體法上賦予法院量刑裁量
    職權之適法行使，即與前揭司法院解釋意旨無違，自不得任
    意指摘原判決之刑罰裁量失當，而執為第三審上訴之適法理
    由。原判決以上訴人前因偽造文書及施用毒品案件，經臺灣
    臺北地方法院裁定應執行有期徒刑8月確定，於民國107年10
    月11日易科罰金執行完畢，5 年內故意再犯本件幫助施用第
    二級毒品罪，應論以累犯。對於依刑法第 47條第1項關於累
    犯之規定加重其最低本刑，是否會造成其人身自由遭受過苛
    侵害而致罪刑不相當之結果，復於理由內詳敘說明略以：依
    司法院釋字第 775號解釋意旨，審酌上訴人漠視法禁，於短
    期內迭次故意犯案，對於毒品案件有特別之惡性，且刑罰反
    應力薄弱，兼衡個別預防及社會防衛之目的與需求等情，適
    用刑法累犯規定加重其刑，尚不至於會發生超過其相應負擔
    之罪責，而違反比例及罪刑相當原則之情形，核有加重其最
    低本刑之必要，爰依刑法第 47條第1項規定加重其刑等旨（
    見原判決第 7頁第19行至第8頁第2行）。則原判決就上訴人
    所犯成立累犯之本案應否依刑法累犯之規定加重其刑，既已
    綜合審酌其相關犯情，並於理由內詳敘其裁量應予加重之原
    因與根據，自難謂有違背司法院釋字第 775號解釋意旨，或
    明顯違反比例及罪刑相當原則之情形。上訴人上訴意旨空言
    指摘原判決依刑法累犯規定加重其刑為不當云云，同非適法
    之第三審上訴理由。綜上，本件上訴人上訴意旨並非依據卷
    內資料具體指摘原判決究有如何違法之情形，徒就原審採證
    認事及量刑職權之適法行使，以及原判決已詳細論斷說明之
    事項，任意指摘，自不足據以辨認原判決已具備違背法令之
    形式，揆諸首揭規定及說明，其上訴為違背法律上之程式，
    應予駁回。
據上論結，應依刑事訴訟法第395條前段，判決如主文。
中    華    民    國   111    年    4     月    28    日
                  刑事第一庭審判長法  官  郭  毓  洲  
                                  法  官  林  英  志  
                                  法  官  林  靜  芬  
                                  法  官  周  盈  文  
                                  法  官  蔡  憲  德  
本件正本證明與原本無異
                                  書記官
中    華    民    國   111    年    4     月    29    日